臺灣臺東地方法院刑事判決              100年度訴字第278號
公  訴  人  臺灣臺東地方法院檢察署檢察官
被      告  陳俊豪
            蔡秋益
上列被告因違反森林法案件，經檢察官提起公訴（100年度偵字
第1151號、100年度偵緝字第120號），本院判決如下：
    主  文
陳俊豪結夥二人以上，於保安林為搬運贓物使用車輛，竊取森林
主產物，累犯，處有期徒刑壹年，併科罰金新臺幣伍萬陸仟陸佰
柒拾玖元，罰金如易服勞役，以新臺幣壹仟元折算壹日。
蔡秋益結夥二人以上，於保安林為搬運贓物使用車輛，竊取森林
主產物，累犯，處有期徒刑壹年肆月，併科罰金新臺幣伍萬陸仟
陸佰柒拾玖元，罰金如易服勞役，以新臺幣壹仟元折算壹日。
    事  實
一、陳俊豪前因加重竊盜案件，經本院以97年度易緝字第10號判
    決判處有期徒刑6月確定，入監執行後於民國98年5月31日執
    行完畢（於本案構成累犯）。蔡秋益綽號蔡頭，前因加重竊
    盜案件，經本院以93年度易字第258號判決判處有期徒刑8月
    ，上訴後經臺灣高等法院花蓮分院以95年度上易字第48號判
    決駁回確定，復於96年7月16日經該院以96年度聲減字第16
    號裁定減為有期徒刑4月確定，並於96年7月26日縮刑期滿執
    行完畢（於本案構成累犯）。又渠等2人另因違反森林法案
    件，分別經本院以99年度訴緝字第9號及100年度訴字第101
    號判決判處有期徒刑8月及1年確定（未構成累犯）。詎2人
    均不知悛悔，於99年9月28日（起訴書誤載為9月30日）各騎
    乘1部車牌號碼不詳之機車至臺東縣卑南鄉林務局臺東事業
    區第6林班地水源涵養保安林內，見有不詳人士切割完成之
    國有森林主產物牛樟木塊9塊置放在地，即共同基於意圖為
    自己不法所有之犯意聯絡，分別以張政煌申請、陳俊豪持用
    之0000000000號行動電話及王斯美申請、蔡秋益持用之0000
    000000號行動電話撥打黃界龍（所涉犯森林法及刑法第50條
    之搬運贓物犯行部分另經本院以99年度易字第370號判決確
    定）之0000000000號行動電話，約定以新臺幣（下同）2,00
    0元之代價由黃界龍駕車前往載運上開牛樟木。黃界龍即於9
    月30日晚間7時許駕駛其所有之車牌號碼2736-WV號自小貨車
    抵達利嘉林道8.5公里處（座標：X253469、Y0000000），由
    陳俊豪及蔡秋益共同將上開牛樟木9塊（材積0.1879立方公
    尺、山價18,893元）搬上小貨車後方車斗得手，黃界龍再以
    棉被覆蓋在牛樟木塊上，陳俊豪與蔡秋益即即分別騎乘機車
    下山。嗣於同日晚間9時30分許，黃界龍駕車途經同鄉○○
    村○○○道入口處，為值勤之巡邏警察發現，將之以現行犯
    逮捕，並扣得車上之牛樟木9塊（業經行政院農委會林務局
    臺東林區管理處知本工作站領回），因而查悉上情。
二、案經臺東地方法院檢察署檢察官自動簽分偵辦。
    理  由
壹、程序事項
一、被告陳俊豪及蔡秋益於警詢、偵查、及本院準備及審理程序
    中所為之供述，均非出於強暴、脅迫、利誘、詐欺、疲勞訊
    問、違法羈押或其他不正之方法所得，亦非違反法定障礙事
    由經過期間不得訊問或告知義務之規定而為，依刑事訴訟法
    第156條第1項、第158條之2規定，認均有證據能力。
二、本院所援用之其餘供述證據，被告2人於本院準備及審理程
    序中對於上開證據之證據能力均未予否認，迄於言詞辯論終
    結前亦未聲明異議，視為被告同意作為證據，且無事實顯示
    上開證據係公務員因違法蒐證所取得之證據，本院審酌該等
    供述證據作成時之情況，亦認為適於作為證據，依刑事訴訟
    法第159條之5第2項之相關規定，認均有證據能力。
三、另本判決下列所引用之其他非供述證據資料，均經依法踐行
    調查證據程序，被告對於證據能力亦不爭執，本院審酌證據
    資料製作時之情況，均無違法不當及證明力明顯過低之瑕疵
    ，亦查無依法應予排除其證據能力之情形，認以之作為證據
    應屬適當，故皆亦有證據能力。
貳、實體事項
一、訊據被告陳俊豪固坦承有於上開時、地竊取森林主產物牛樟
    木之犯行，惟否認係與被告蔡秋益共同犯之，辯稱：係伊與
    黃界龍去載運，蔡秋益沒有搬運云云；被告蔡秋益則矢口否
    認有何違犯森林法之犯行，辯稱：伊係於9月28日與陳俊豪
    上山，採不到牛樟菇伊就先下山，9月30日再與吳福良上山
    採牛樟菇時又遇到陳俊豪，陳俊豪有請伊幫忙打電話給黃界
    龍來搬木材，伊並沒有幫忙搬云云。惟查：
（一）被告陳俊豪有於上開時間、地點竊取森林主產物牛樟木9
      塊，並以0000000000號之行動電話撥打黃界龍0000000000
      號之行動電話，約定以2,000元之報酬請黃界龍駕駛其所
      有之車牌號碼2736-WV號自小貨車前往載運牛樟木，嗣黃
      界龍載運牛樟木下山時於半路為警查獲之事實，業據被告
      陳俊豪於本院準備及審理程序中坦承不諱，核與證人黃界
      龍於本院審理程序中之證述大致相符，並有現場照片7張
      、臺東事業區第6林班盜伐案會勘紀錄、每木調查點交明
      細表、贓物認領保管單、臺東事業區第6林班查獲盜伐牛
      樟木位置圖、0000000000號門號電話通聯記錄各1份在卷
      可稽，復有上開牛樟木塊9塊扣案可佐，是被告陳俊豪此
      部分之供述，應堪信為真實。
（二）被告陳俊豪於警詢時供稱：約30日晚上7、8點左右，伊跟
      蔡頭要下山回去時，在1個較高的山坡路上旁發現9塊牛樟
      木，伊跟蔡頭正在考慮要怎麼載時，因為黃界龍知道我們
      會從那條山路回來，所以就在附近等我們，伊就跟蔡頭把
      9 塊牛樟木丟下山到黃界龍的小貨車旁，伊跟蔡頭就先離
      開去騎自己的摩托車走另1條路下山，而黃界龍跟我們不
      同路，就看到他被警察攔檢等語（99年度他字第257號卷
      第19頁），又證人黃界龍亦於本院審理程序中證稱：那時
      伊剛從荖葉園回來在家休息，突然接到陳俊豪打電話叫伊
      跟他們去利嘉林道約9至10K那邊載東西，伊到的時候就在
      車上睡覺，後來陳俊豪叫伊起來時木頭都已經搬上車，伊
      就下來用棉被把木頭蓋好然後開車下山，他們2個都有說
      載一趟2,000元，錢還沒給，伊在下山時就被逮捕了等語
      （本院卷第108頁至第115頁），且蔡秋益之0000000000號
      之行動電話確有於99年9月28日至99年9月30日之期間內與
      黃界龍之0000000000號行動電話有多次且密集之通話，有
      0000000000號門號電話通聯記錄1份附卷可證（99年度他
      字第257號卷第76頁至第81頁），是被告蔡秋益係於99年9
      月28日與被告陳俊豪一同上山，且有以行動電話聯繫證人
      黃界龍前往搬運牛樟木，並於99年9月30日晚間與被告陳
      俊豪一同將牛樟木搬運上車等情，應堪認定。
（三）被告陳俊豪於偵查、本院準備及審理程序中翻異前供，辯
      稱：9月30日晚上8點多伊在路邊有遇到蔡秋益，因為那時
      候伊的手機沒電，所以就跟他借電話；伊是因為一直用蔡
      秋益的手機打不好意思，所以將伊的SIM卡抽出來用他的
      手機打云云（本院卷第41頁反面、第104頁、第105頁反面
      至第106頁），嗣後又稱：後來在99年9月30日晚上又遇到
      蔡秋益，當時伊跟黃界龍已經搬運好木頭才遇到他云云（
      本院卷第47頁），是依被告陳俊豪之辯詞，其遇見被告蔡
      秋益究竟在木頭搬運完成之前或之後，已前後不一致，且
      與證人黃界龍之證詞相牴觸；又被告蔡秋益於本院審理程
      序中辯稱：30日上山時伊先遇到陳俊豪，有跟他講1、2分
      鐘的話，沒有相處很久，然後伊上山去採牛樟菇，遇到吳
      福良就下山了云云（本院卷第106頁），惟證人黃界龍之0
      000000000號行動電話於9月30日中午12時12分許與被告蔡
      秋益之0000000000號行動電話通話完畢後，於同日下午2
      時10分許至2時28分許，共計於18分鐘內有連續數通與被
      告陳俊豪之0000000000號行動電話之通話紀錄，有000000
      0000號門號電話通聯記錄1份附卷可證（99年度他字第257
      號卷第80頁），果如被告蔡秋益所稱，其遇見被告陳俊豪
      之時間僅有1、2分鐘，何以被告陳俊豪借用被告蔡秋益之
      手機，以抽換0000000000號SIM卡之方式撥打證人黃界龍
      行動電話之通話紀錄會持續18分鐘之久？另參以上開通聯
      記錄，證人黃界龍僅於30日下午2時10分起至2時28分止與
      被告陳俊豪之0000000000號行動電話有通話紀錄，亦與被
      告陳俊豪辯稱晚上8點始與被告蔡秋益借電話聯絡證人黃
      界龍之辯解相矛盾，益徵陳俊豪事後翻異之詞，顯係為維
      護被告蔡秋益之犯行，殊難採信。
（四）被告蔡秋益雖於本院準備程序中辯稱：第3天即9月30日伊
      跟吳福良一起去採牛樟菇，但還是沒有找到，所以陳俊豪
      跟黃界龍載運木頭的時候伊根本不曉得云云（本院卷第41
      頁反面），惟徵諸其於本院審理程序中對證人黃界龍詰問
      稱：「你當時有無問我要不要幫忙（搬運牛樟木）？」等
      語（本院卷第111頁反面），無異已自承於證人黃界龍搬
      運牛樟木時確係在現場，是被告蔡秋益否認本件犯行之辯
      解，顯為事後卸責之詞，亦不可採。
（五）另證人吳福良雖於本院審理中證稱：99年9月30日伊有跟
      蔡秋益一起上山找牛樟菇，上山後就分頭走，當天沒有碰
      到陳俊豪或黃界龍，傍晚要下山時又遇到蔡秋益，就一起
      下山，中間都沒有用手機聯絡過，是傍晚的時候一起下山
      云云（本院卷第116頁至第118頁），惟被告陳俊豪於本院
      準備程序及審理程序中先供稱：9月30日晚上8點多伊在路
      邊有遇到蔡秋益，他說要回去，就跟他借電話打給黃界龍
      云云（本院卷第41頁反面、第105頁反面至第106頁），證
      人黃界龍於警詢中則稱：伊是99年9月30日晚上9時30分在
      臺東縣卑南鄉○○村○○○道為警方查獲等語（信警偵字
      第0990005731號卷第4頁），被告蔡秋益則於偵查中供稱
      ：要下山時沒看到他們的車，當時伊有打電話給黃界龍，
      問他們去哪要不要回家，黃界龍說被利嘉警察抓，我還跟
      他說不要開玩笑云云（100年度偵緝字第120號卷第14頁）
      ，參以上開通聯記錄，被告蔡秋益最後與證人黃界龍之通
      話時間確為9月30日晚間9時24分許，可知被告蔡秋益於當
      日晚間9時許尚未下山，是證人吳福良所述之時間與被告2
      人之供述及證人黃界龍之證詞皆不相符；縱證人吳福良之
      證詞為真，其與被告蔡秋益上山後即分頭走，則其亦無法
      得知被告蔡秋益此後之行蹤，從而亦無法排除被告蔡秋益
      於此段時間內與被告陳俊豪一同搬運牛樟木之可能，是證
      人吳福良之證詞亦無從採為有利於被告蔡秋益之認定。
（六）綜上所述，被告陳俊豪事後翻異前供，意在掩飾被告蔡秋
      益之犯行，被告蔡秋益所辯則顯係畏罪卸責之詞，皆不足
      採信，被告2人違反森林法之犯行，事證明確，應予依法
      論科。
二、論罪科刑部分
（一）按森林指林地及其群生竹、木之總稱。依其所有權之歸屬
      ，分為國有林、公有林及私有林，森林法第3條定有明文
      。次按森林主產物，係指生立、枯損、倒伏之竹木及餘留
      之根株、殘材，國有林林產物處分規則第3條規定甚明。
      又森林主產物，並不以附著於其生長之土地，仍為森林構
      成部分者為限，尚包括已與其所生長之土地分離，而留在
      林地之倒伏竹、木、餘留殘材等。至其與所生長土地分離
      之原因，究係出於自然力或人為所造成，均非所問。他人
      盜伐後未運走之木材，仍屬於林地內之森林主產物。森林
      法第50條第1項所定竊取森林主、副產物之竊取者，即竊
      而取之之謂，並不以自己盜伐者為限，縱令係他人盜伐而
      仍在森林內，既未遭搬離現場，自仍在管理機關之管領力
      支配下，如予竊取，仍為竊取森林主、副產物，應依森林
      法規定論處（最高法院93年度臺上字第860號判例意旨參
      照）。再按森林法第52條第1項所列各款乃該條竊取森林
      主、副產物之加重條件，如犯該罪兼具數款加重情形時，
      因竊盜行為祇有一，仍祇成立一罪，不能認為法律競合或
      犯罪競合，但判決主文應將各種加重情形順序揭明，理由
      並應引用各款，俾相適應（最高法院69年度臺上字第3945
      號判例意旨參照）。
（二）查本件遭竊取之牛樟木9塊，揆諸上開規定與判例意旨，
      應屬森林主產物無訛，又被告2人發現牛樟木之臺東第6林
      班地利嘉林道8.5公里處（座標：X253469、Y0000000），
      為臺東縣境內編號第2510號水源涵養保安林地之事實，有
      行政院農業委員會林務局臺東林區管理處100年10月7日東
      授知政字第1007403762號函存卷可憑（本院卷第35頁）。
      是核被告2人所為，係犯森林法第52條第1項第1款、第4款
      及第6款之於保安林、結夥二人以上、為搬運贓物使用車
      輛竊取森林主產物罪。另被告2人竊取森林主產物，雖亦
      構成森林法第50條之竊取森林主產物罪，而應依刑法第32
      0條第1項之普通竊盜罪論處，惟森林法第52條第1項各款
      之規定為同法第50條之特別規定，亦即除竊取森林主產物
      之行為外，另增該項各款之加重要件，依法條競合之特別
      關係理論，應以森林法第52條第1項第1款、第4款、第6款
      規定論罪，不再論以森林法第50條、刑法第320條第1項之
      罪。
（三）又被告2人就本件之犯罪事實，有犯意聯絡及行為分擔，
      應論以共同正犯。
（四）另被告2人有如犯罪事實欄所載論罪科刑及執行之情形，
      有臺灣高等法院被告前案紀錄表各1份在卷可按，渠等於
      有期徒刑執行完畢後，5年內故意再犯本案有期徒刑以上
      之罪，皆為累犯，均應依刑法第47條第1項之規定加重其
      刑。
（五）爰審酌被告2人正值壯年，竟不思進取而為本件犯行，且
      渠等之行為罔顧自然生態維護之不易，恣意竊取森林主產
      物，對國家財產及森林保育工作均造成相當程度之損害，
      所為非是；惟念及贓物業經臺東林管處知本工作站技術士
      代為領回；兼衡被告陳俊豪雖坦承自身犯行，然仍曲意維
      護被告蔡秋益，態度不佳；被告蔡秋益則自始否認犯行，
      態度惡劣；並考量被告陳俊豪之學歷為國中畢業，職業為
      做冷氣冷媒、月收入約2、3萬元，有2個女兒分別為10歲
      、3 歲，現由同居人照顧；被告蔡秋益之學歷為國中肄業
      、職業為工人，月收入3萬多元，已婚有2個小孩、分別就
      讀國二及小六、現由太太扶養等一切情狀，各量處如主文
      所示之刑。
（六）末按犯森林法第52條第1項之加重竊取森林主產物罪，應
      併科贓額2倍以上5倍以下之罰金，而所謂「贓額」係指其
      竊取之森林主、副產物之價額，且贓額之計算，係以山價
      為準，並不以交易價格之市價為準（最高法院86年度臺上
      字第6566號判決、81年度臺上字第1758號判決意旨參照）
      。查本件被告2人竊取之牛樟木9塊，總市價為19,000元，
      扣除伐木造材、集材裝車、運材卸貯等生產費用後，山價
      即贓額為18,893元，有行政院農委會林務局臺東林區管理
      處100年11月8日東授知政字第1007404135號函所附之森林
      主副產物被害價格查定書1份附卷可參（本院卷第65頁至
      第67頁）。本院審酌被告2人上述犯案情節，認均應予併
      科贓額3倍之罰金即56,679元，並均諭知易服勞役之折算
      標準。
據上論斷，應依刑事訴訟法第299條第1項前段，森林法第52條第
1項第1款、第4款、第6款，刑法第11條前段、第28條、第47條第
1項、第42條第3項前段，判決如主文。
本案經檢察官洪政和到庭執行職務。
中    華    民    國   100    年    12    月    30    日
                  刑事第四庭    審判長法  官  范乃中
                                      法  官  李俊彬
                                      法  官  楊忠霖
以上正本證明與原本無異。
如不服本判決應於收受送達後10日內向本院提出上訴書狀，並應
敘述具體理由；其未敘述上訴理由者，應於上訴期間屆滿後20日
內向本院補提理由書（均須按他造當事人之人數附繕本）。「切
勿逕送上級法院」。告訴人或被害人對於本判決如有不服，請書
具不服之理由狀，請求檢察官上訴者，其上訴期間之計算係以檢
察官收受判決正本之日期為準。
                                      書記官  鄭鈺瓊
中    華    民    國   100    年    12    月    30    日
附錄本案論罪科刑法條：
森林法第52條
（加重竊取森林主、副產物罪）
竊取森林主、副產物而有左列情形之一者，處 6 月以上 5 年以
下有期徒刑，併科贓額 2 倍以上 5 倍以下罰金：
一、於保安林犯之者。
二、依機關之委託或其他契約，有保護森林義務之人犯之者。
三、於行使林產採取權時犯之者。
四、結夥二人以上或僱使他人犯之者。
五、以贓物為原料，製造木炭、松節油、其他物品或培植菇類者
    。
六、為搬運贓物，使用牲口、船舶、車輛，或有搬運造材之設備
    者。
七、掘採、毀壞、燒燬或隱蔽根株，以圖罪跡之湮滅者。
八、以贓物燃料，使用於礦物之採取，精製石灰、磚瓦或其他物
    品之製造者。
前項未遂犯罰之。
第 1 項第 5 款所製物品，以贓物論，沒收之。